ACORDAO-COMPLETO-2338618

ACÓRDÃO 2279/2019 ATA 6/2019 - PRIMEIRA CÂMARA

VISTOS, relatados e discutidos estes autos de Tomada de Contas Especial instaurada pelo Fundo Nacional de Desenvolvimento da Educação/Ministério da Educação em desfavor da Sra. Noélia Sousa Oliveira, ex-prefeita do Município de Serrolândia/BA, em razão da omissão no dever de prestar contas dos recursos repassados àquele município, na modalidade fundo a fundo, à conta do Programa de Apoio aos Sistemas de Ensino para Atendimento à Educação de Jovens e Adultos (PEJA) , no exercício de 2006,
ACORDAM os Ministros do Tribunal de Contas da União, reunidos em sessão de 1ª Câmara, ante as razões expostas pelo Relator, em:
9.1. com fundamento nos arts. 1º, inciso I, 16, inciso III, alíneas "a" da Lei 8.443/1992 c/c o art. 23, inciso III, da mesma Lei, e com arts. 1º, inciso I, 209, inciso I, 214, inciso III, do Regimento Interno, julgar irregulares as contas da Sra. Noélia Sousa Oliveira (CPF XXX.517.565-XX) ;
9.2. aplicar à Sra. Noélia Sousa Oliveira (CPF XXX.517.565-XX) a multa prevista no art. 58, I, da Lei 8.443/1992 c/c o art. 268, inciso I, do Regimento Interno, no valor de R$ 5.000,00 (cinco mil reais) , com a fixação do prazo de quinze dias, a contar da notificação, para comprovar, perante o Tribunal (art. 214, inciso III, alínea "a", do Regimento Interno) , o recolhimento da dívida aos cofres do Tesouro Nacional, atualizada monetariamente desde a data deste acórdão até a do efetivo recolhimento, se for paga após o vencimento, na forma da legislação em vigor;
9.3. autorizar, desde logo, nos termos do art. 28, inciso II, da Lei 8.443/1992, a cobrança judicial das dívidas, caso não atendida a notificação.

Tomada de Contas Especial instaurada pelo Fundo Nacional de Desenvolvimento da Educação/Ministério da Educação, em razão da omissão no dever de prestar contas dos recursos repassados ao município, na modalidade fundo a fundo, à conta do Programa de Apoio aos Sistemas de Ensino para Atendimento à Educação de Jovens e Adultos (PEJA)

Primeira Câmara

Prefeitura Municipal de Serrolândia - BA.

3. Interessados/Responsáveis:
3.1. Interessado: Fundo Nacional de Desenvolvimento da Educação (00.378.257/0001-81).
3.2. Responsável: Noélia Sousa Oliveira (XXX.517.565-XX).

13.1. Ministros presentes: Walton Alencar Rodrigues (Presidente), Benjamin Zymler, Bruno Dantas e Vital do Rêgo.
13.2. Ministros-Substitutos presentes: Augusto Sherman Cavalcanti (Relator) e Weder de Oliveira.

ACORDAO-COMPLETO-2377030

Acórdão de Relação 13073/2019 - Primeira Câmara

Acórdão de Relação

AUGUSTO SHERMAN

Adoto, como relatório, excerto da instrução elaborada por Auditor Federal lotado na Secex/BA (peça 29) , anuída pelos dirigentes da unidade (peças 30-31) e, em quota singela, pelo MP/TCU (peça 32) , em Parecer da lavra. Da e. Procuradora-Geral Cristina Machado da Costa e Silva: 
"INTRODUÇÃO
1.	Trata-se de tomada de contas especial instaurada pelo Fundo Nacional de Desenvolvimento da Educação/Ministério da Educação - FNDE em desfavor da Srª Noélia Sousa Oliveira, exprefeita do Município de Serrolândia/BA (peça 5, p.27 e peça 6, p.1) , em razão da omissão no dever de prestar contas dos recursos repassados àquele município, na modalidade fundo a fundo, à conta do Programa de Apoio aos Sistemas de Ensino para Atendimento à Educação de Jovens e Adultos (PEJA) , no exercício de 2006. 
2.	O programa teve por objeto 'Custeio, em caráter suplementar, da formação continuada de docentes, da aquisição, impressão ou produção de livro didático, da aquisição de material escolar ou material para os professores, para atendimento dos alunos do ensino fundamental de escolas públicas matriculados e frequentes nos cursos da modalidade educação de jovens e adultos presencial, que apresentaram matrículas no Censo Escolar INEP/MEC do ano anterior', em conformidade com a Resolução/CD/FNDE 023, de 24/4/2006.
HISTÓRICO
3.	Os recursos federais para a execução do PEJA/2006 foram repassados consoante as ordens bancárias listadas no Relatório de TCE 34/2016 (peça 5, p.27) . O total dos recursos repassados em 2006 somou R$ 24.895,80. Para compor o débito da TCE, porém, a eles se somaram ainda R$ 49.500,00 de recursos referentes ao saldo do PEJA/2005 reprogramados para o exercício de 2006 (peça 5, p.27-29) . Assim, o valor original do débito importava num total de R$ 74.395,80 (peça 5, p.27-29) , distribuídos conforme as datas abaixo:

	Valor (R$) 
	Data

	12.375,00
	22/6/2005

	8.250,00
	3/8/2005

	8.250,00
	31/8/2005

	4.125,00
	28/9/2005

	4.125,00
	29/9/2005

	4.125,00
	28/10/2005

	8.250,00
	28/12/2005

	49.500,00
	Subtotal 1

	4.979,16
	2/5/2006

	4.979,16
	2/5/2006

	4.979,16
	2/5/2006

	4.979,16
	4/7/2006

	4.979,16
	31/7/2006

	24.895,80
	Subtotal 2

	74.395,80
	TOTAL

4.	O processo de TCE foi autuado em 11/7/2016 em atendimento à Informação 772/2008, de 17/12/2008 (peça 3, p.26 e peça 5, p.28) , em face da não regularização das contas do programa, mas somente depois de ter sido a responsável notificada acerca de tal pendência por meio da Notificação 34526/2007, de 4/7/2007 (peça 3, p.30-31 e peça 5, p.28) . O recebimento da notificação se deu em 13/7/2007 (peça 3, p.31) , porém nenhuma providência foi adotada pela responsável e nem foi recolhido o valor devido.
5.	Instaurada a TCE, foi emitido, em 2/8/2016 (peça 5, p.27-30) , o Relatório de TCE 34/2016 de responsabilidade da Srª Noélia Sousa Oliveira, tendo em vista que geriu os recursos no período em que as irregularidades ocorreram, que foi oferecida oportunidade para o exercício da ampla defesa e do contraditório, e que não houve recolhimento da importância impugnada nem apresentação de justificativas para as irregularidades que geraram o débito reclamado.
Instrução preliminar
6.	Os autos foram autuados no âmbito do Tribunal, quando, nos termos da instrução de peças 9 a 11, a Secex/BA autorizou a citação da responsável. Assim, a citação foi realizada pelo Ofício 0665/2017, de 9/3/2017 (peça 13) , com recebimento confirmado em 7/4/2017 (peça 14) . Em 25/4/2017 foi autuado pedido de prorrogação de prazo de 30 dias para apresentação da defesa, feito pela responsável (peça 15) , a qual, a título de prestação de contas, foi acostada aos autos em 25/5/2017 (peça 16) . 
7.	Algum tempo depois chegaram aos autos, em 13/9/2017 (peça 17) , via FNDE, cópia da documentação também encaminhada ao repassador pela responsável em 15/5/2017, a título de prestação de contas dos recursos. A autarquia acrescentou que providenciaria o envio de Nota Técnica a este Tribunal sobre a documentação, em cumprimento ao Acórdão 1580/2008-TCU-Primeira Câmara e à Portaria Interministerial 424/2016 (peça 17, p.1-2) .
Instrução após citação
8.	Após o recebimento dos novos elementos, a instrução de peça 18 examinou a documentação, constatando que esses documentos se constituíam na prestação de contas que deixou de ser apresentada pela exgestora no tempo devido.
9.	Constatou-se, ainda, que nos documentos encaminhados pelo FNDE não havia os dados relativos aos gastos do PEJA/2005 (peça 17) , dentre outros elementos. A documentação passada para o FNDE, contudo, tem o mesmo conteúdo das informações relativas à prestação de contas do PEJA/2006 que a recebida pela Secex/BA.
10.	A instrução ainda destacou que os documentos do PEJA/2006, tirando os anexos (peça 16, p.3-6; e peça 17, p.4-7) , é composta apenas de processos de pagamento formados por algumas capas de processo, notas de empenho, notas fiscais, recibos e extratos de alguns meses de 2006. Não constava cópia da portaria de constituição do Conselho Municipal de Acompanhamento e Controle Social do PEJA (CACS-Fundef) , nem da de designação dos seus membros titulares e suplentes, e não havia os documentos comprobatórios previstos no art. 14 da Resolução CD/FNDE 23/2006, necessários para o exercício do dever de fiscalização, atribuído ao FNDE e aos demais órgãos de controle, nos termos do art. 13 da Resolução CD/FNDE 23/2006.
11.	Conforme descrito na instrução, os documentos que deveriam constar na prestação de contas seriam aqueles contidos no art. 14 da Resolução CD/FNDE 23/2006: 
a) no caso de execução da formação continuada de docentes: relatórios de execução dos eventos; lista de professores e demais profissionais participantes, contendo nome, assinatura, CPF, endereço residencial, nome e endereço do empregador, telefones residencial e profissional;
b) no caso de execução das ações aquisição, impressão e/ou produção de livro didático, aquisição de material escolar para os alunos e aquisição de material para os professores: atestados de recebimento assinados por representantes das escolas beneficiadas, contendo nome, assinatura, CPF, endereço e telefones residencial e profissional do responsável, enumeração dos títulos, editoras e quantitativos dos livros, enumeração dos quantitativos e especificações dos materiais;
c) no caso de execução da remuneração de professores do quadro permanente e contratados temporariamente: lista de professores, contendo nome, assinatura, CPF, endereço residencial, nome e endereço do empregador, telefones residencial e profissional, nome e endereço da escola em que atua, disciplina ministrada e, quando for o caso, período de contratação;
d) no caso de execução da aquisição de gêneros alimentícios: atestados de recebimento assinados por representantes das escolas beneficiadas, contendo nome, assinatura, CPF, endereço e telefones residencial e profissional do responsável, lista das especificações e quantitativos dos gêneros alimentícios adquiridos.
12.	A análise empreendida também verificou que a prestação de contas não estava coerente com o valor total destinado ao PEJA/2006 (R$ 74.395,80) , uma vez que declarava como valor total apenas R$ 33.848,59 (peça 16, p.3) . 
13.	Evidenciou-se que esse valor declarado não diz respeito somente a despesas no exercício de 2006, mas também ao PEJA/2007, conforme os itens 13 e 14 do Anexo I - Relação de Pagamentos Efetuados (peça 16, p.3) , o que o reduziria de R$ 33.848,59 para R$ 28.283,64. 
14.	Considerou-se ainda que a prestação de contas incorreria em inconsistência, haja vista que relacionava vários processos de pagamento, sem indicação de meio de pagamento - já que não constavam os números dos cheques utilizados - itens 03, 04, 05, 06 e 08 do Anexo I - Relação de Pagamentos Efetuados (peça 16, p.3, p.13-24; 29-31 e 42-44) .
15.	Em razão disso, entendeu-se que a prestação de contas, além de intempestiva, estaria incompleta, o que não demonstraria a correta aplicação dos recursos do PEJA/2006.
16.	Por outro lado, considerando-se a informação de que o FNDE ainda não havia produzido parecer sobre a regularidade da prestação de contas, entendeu-se pertinente realizar diligência àquele Fundo, solicitando-se, ainda, que fornecesse os Relatórios I, II e III, os quais, nos termos do art. 3º, IV, 'c', da Resolução CD/FNDE 23/2006, deveriam ter sido enviados pela Equipe Coordenadora do Programa PEJA/2006 de Serrolândia/BA, contendo informações sobre o planejamento e execução da aplicação dos recursos do PEJA-Fazendo Escola, no exercício de 2006.
17.	Além disso, opinou-se pela realização de diligencia ao Banco do Brasil para que encaminhasse os extratos bancários da conta do programa no município, no exercício de 2006, além da cópia de todos os cheques emitidos no período. 
18.	A proposta foi anuída pelo Diretor da Subunidade (peça 19) e as diligências realizadas nos termos dos expedientes insertos às peças 20 a 24.
EXAME TÉCNICO
19.	Em resposta à diligência promovida por esta Secretaria por meio do Ofício 0826/2018-TCU/Secex/BA (peça 22) , datado de 25/4/2018, o FNDE apresentou informações e/ou esclarecimentos, constantes das peças 25 e 26. Ressalta-se que o documento de peça 27 é o mesmo já lançado à peça 26. Portanto, inserido em duplicidade. 
20.	Preliminarmente, nos termos do expediente apresentado à peça 25, o FNDE informou que encaminhou a solicitação contida no subitem 'a.2' do ofício de diligência (cópia dos relatórios I, II e III, supostamente encaminhados pelo município) à Secretaria de Educação Continuada, Alfabetização, Diversidade e Inclusão do Ministério da Educação (SECADI/MEC) para que esta pudesse prestar as informações.
21.	Posteriormente, o FNDE encaminhou novo ofício à Secex/BA (peça 26) contendo a Nota Técnica 7/2018/DAESP/COPRA/CGAPC/Difin com análise da prestação de contas relativa ao programa no exercício de 2006. Esse documento relata que o conteúdo apresentado pelo responsável, a título de prestação de contas, é suficiente para demonstrar os gastos no que diz respeito à sua análise financeira.
22.	Observa-se, ainda, dos processos de pagamentos encaminhados pela responsável (peça 16) está em consonância com os extratos bancários e as cópias dos cheques utilizados para fazer frente aos pagamentos indicados, conforme tabela abaixo:
		Valor (R$) 
	Data
	Nota (s) fiscal (is) (localização) 
	Cheque/OB
	Localização extrato
	cópia dos cheques

	Dinúbia Ltda.
	2.441,01
	16/02/2006
	Peça 16, p. 8-9
	850102
	Peça 28, p. 3
	Peça 28, p. 17-18

	Dinúbia Ltda.
	2.594,77
	16/02/2006
	Peça 16, p. 11-12
	850101
	Peça 28, p. 3
	Peça 28, p. 14-15

	J. O. de Jesus ME
	3.179,00
	01/03/2006
	Peça 16, p. 14
	850103
	Peça 28, p. 4
	Peça 28, p. 20-21

	J. O. de Jesus ME
	2.142,85
	05/05/2006
	Peça 16, p. 17
	850105
	Peça 28, p. 6
	Peça 28, p. 26-27

	J. O. de Jesus ME
	2.439,80
	05/05/2006
	Peça 16, p. 20
	850104
	Peça 28, p. 6
	Peça 28, p. 23-24

	Loja dos Fabricantes
	2.700,50
	31/05/2006
	Peça 16, p. 23
	850107
	Peça 28, p. 7
	Peça 28, p. 32-33

	Comercial Pamphel
	3.072,70
	01/06/2006
	Peça 16, p. 27
	850106
	Peça 28, p. 7
	Peça 28, p. 29-30

	ICC Impacto
	1.898,50
	01/06/2006
	Peça 16, p. 30
	850108
	Peça 28, p. 7
	Peça 28, p. 35-36

	Loja dos Fabricantes
	2.420,39
	31/05/2006
	Peça 16, p. 34
	850109
	Peça 28, p. 7
	Peça 28, p. 38-39

	J. O. de Jesus ME
	1.983,10
	28/09/2006
	Peça 16, p. 38
	850110
	Peça 28, p. 10
	Peça 28, p. 41-42

	J. O. de Jesus ME
	2.017,50
	25/09/2006
	Peça 16, p. 41
	850111
	Peça 28, p. 10
	Peça 28, p. 44-45

	ICC Impacto
	1.393,52
	27/10/2006
	Peça 16, p. 43
	850112
	Peça 28, p. 12
	Peça 28, p. 47-48

	Total
	28.283,64
					
23.	Também é possível verificar pelo extrato bancário encaminhado que a conta corrente, no início do exercício de 2006, contava com um saldo de apenas R$ 3,99 e o somatório das ordens bancárias totalizaram R$ 33.149,79, restando ainda, ao final do exercício, um saldo de R$ 4.866,1, conforme tabela abaixo:
	Data
	Valor
	Extrato

	Saldo anterior
	3,99
	Peça 28, p. 2

	Ordens bancárias
		
	02/01/2006
	4.125,00
	Peça 28, p. 2

	02/01/2006
	4.125,00
	Peça 28, p. 2

	04/05/2006
	4.979,16
	Peça 28, p. 6

	04/05/2006
	4.979,16
	Peça 28, p. 6

	04/05/2006
	4.979,16
	Peça 28, p. 6

	06/07/2006
	4.979,16
	Peça 28, p. 8

	02/08/2006
	4.979,16
	Peça 28, p. 9

	Total
	33.149,79
	
	Saldo Final
	4.866,15
	Peça 28, p. 13

24.	Por fim, do saldo restante ao final do exercício de 2006, os documentos encaminhados (peça 16) indicam que houve dois pagamentos efetuados já em 2017.
	J. O. de Jesus ME
	2.293,80
	03/04/2007
	Peça 16, p. 47 (apagada) 
	850114

	S. Shoop
	3.271,15
	03/04/2007
	Peça 16, p. 50
	850113

	Total
	5.564,95
			
25.	É certo que o somatório desses dois pagamentos é superior ao saldo remanescente da conta corrente ao final de 2016. Porém, não se configura em irregularidades, em razão de possivelmente ter havido novos aportes já no início de 2017. 
26.	Como se vê, constata-se que as despesas relacionadas ao programa Peja/2006 em Serrolândia guardam consonância com os aportes do FNDE. Ou seja, há nexo causal entre os recursos repassados à municipalidade e os gastos efetivamente comprovados pelos documentos efetuados. Além disso, o próprio órgão repassador, por meio da Nota Técnica 7/2018/DAESP/COPRA/CGAPC/Difin, confirma a boa e regular aplicação desses recursos.
27.	Ademais, os documentos encaminhados não confirmaram a informação inicial de que recursos referentes ao saldo do PEJA/2005 foram reprogramados para o exercício de 2006. Pelo contrário, a prestação de contas encaminhada pela exprefeita indica que houve gastos no montante de R$ 41.246,01 ainda em 2005, conforme se depreende dos dados abaixo tabulados.
		Valor
	Data
	Nota (s) fiscal (is) (localização) 
	Cheque/OB

	J. O. de Jesus ME
	3.656,75
	06/07/2005
	Peça 16, p. 63
	850041

	Dinúbia Ltda.
	3.924,15
	06/07/2005
	Peça 16, p. 66
	850042

	Dinúbia Ltda.
	1.555,90
	06/07/2005
	Peça 16, p. 69
	850043

	DPS - Distribuidora
	3.127,08
	06/07/2005
	Peça 16, p. 71
	850044

	J. O. de Jesus ME
	3.971,80
	09/08/2005
	Peça 16, p. 73
	850045

	S. Shoop
	1.845,06
	12/08/2005
	Peça 16, p. 77
	850046

	Dinâmica Gráfica
	2.520,00
	22/08/2005
	Peça 16, p. 79
	850047

	Luiz Carlos Brito
	1.464,14
	14/09/2005
	Peça 16, p. 83 (recibo) 
	850048

	Cristiane Mendes
	2.050,94
	14/09/2005
	Peça 16, p. 86-88
	850050

	Cristiane Mendes
	1.325,54
	14/09/2005
	Peça 16, p. 92-93
	850051

	Cristiane Mendes
	1.301,73
	14/09/2005
	Peça 16, p. 96-97
	850052

	J. O. de Jesus ME
	2.114,00
	15/09/2005
	Peça 16, p. 101
	850053

	S. Shoop
	2.081,57
	04/10/2005
	Peça 16, p. 103
	850054

	J. O. de Jesus ME
	2.036,41
	11/10/2005
	Peça 16, p. 106
	850055

	J. O. de Jesus ME
	3.974,25
	04/11/2005
	Peça 16, p. 109
	850056

	A.M. Comercial
	2.039,00
	12/12/2005
	Peça 16, p. 113
	850057

	Comercial Famphel
	2.257,69
	31/11/2005
	Peça 16, p. 115
	850060

28.	Em que pese não haver cópia dos extratos bancários e dos cheques referentes a esses pagamentos, é possível considerar que ocorreram em 2005 e, portanto, não tratam de recursos reprogramados para 2006.
29.	Com isso, considerando que a documentação encaminhada permite caracterizar o nexo causal entre os recursos repassados e as despesas efetuadas, visto que estas se deram em favor das empresas fornecedoras de materiais pertinentes ao programa; considerando que não ficou evidenciada a ocorrência de saldo remanescente de recursos na conta corrente reprogramado para o exercício de 2006; considerando que o próprio FNDE aprovou a prestação de contas do programa para o exercício de 2006, propõe-se o afastamento do débito imputado à responsável.
Análise das alegações de defesa - omissão no dever de prestar contas
30.	Conforme visto na proposta de citação (peças 9 a 11) , bem como no ofício citatório (peça 13) , a defendente foi instada a apresentar as justificativas quanto à omissão no dever de prestar contas no prazo originalmente previsto. Porém, permaneceu inerte quanto a esse aspecto. A documentação por ela encaminhada contém apenas os documentos relativos aos gastos efetuados, não há qualquer argumento que possa justificar a omissão no dever de prestar contas no prazo originalmente previsto. 
31.	Cabível ressaltar que a apresentação de documentos integrantes da prestação e contas no âmbito do TCU, portanto, fora do prazo legal, pode elidir o débito no caso de comprovada a aplicação regular dos recursos, mas não sana a irregularidade consistente na omissão original do gestor no dever de prestar contas, caso ausente justificativa plausível para o atraso verificado.
32. O Regimento Interno do Tribunal é claro ao definir que a apresentação de documentos comprobatórios de despesas, extemporaneamente, não é suficiente para elidir a irregularidade caracterizada pela omissão no dever de prestar contas, salvo se acompanhada de justificativas plausíveis como atenuante para tal conduta, conforme disposto no seu art. 209, § 4º, transcrito abaixo:
	§ 4º Citado o responsável pela omissão de que trata o inciso I, bem como instado a justificar a omissão, a apresentação posterior das contas, sem justificativa para a falta, não elidirá a respectiva irregularidade, podendo o débito ser afastado caso a documentação comprobatória das despesas esteja de acordo com as normas legais e regulamentares e demonstre a boa e regular aplicação dos recursos, sem prejuízo da cominação da multa prevista no inciso I do art. 268. (grifado) 
33.	Nessa hipótese, a manutenção da irregularidade fundamenta-se na omissão no dever de prestar contas (art. 16, inciso III, alínea 'a', da Lei 8.443/1992) e a conduta enseja, ainda, aplicação da multa prevista no art. 58, inciso I, da Lei Orgânica/TCU, conforme parágrafo único do art. 19 do mesmo normativo. 
34.	Esse entendimento está amparado nos Acórdão 621/2014-TCU-Primeira Câmara, rel. Benjamin Zymler; 5.137/2014 - TCU - 2ª Câmara, rel. José Jorge; 855/2015 - TCU - Plenário, rel. Vital do Rêgo; 4.887/2015 - TCU - 1ª Câmara, rel. Benjamin Zymler; e 9.810/2015 - TCU - 2ª Câmara, rel. Marcos Bemquerer.
35.	Assim sendo, ainda que a documentação apresentada fora do prazo demonstre a correta aplicação dos recursos, a irregularidade pela omissão persiste tendo em vista ter restado ausente justificativa plausível para a conduta verificada, cabendo propor julgar irregulares as contas da Srª Noélia Sousa Oliveira.
CONCLUSÃO
36.	Em face da análise promovida nos itens 30-35 da seção 'Exame Técnico', propõe-se rejeitar as alegações de defesa apresentadas pela Srª Noélia Sousa Oliveira, uma vez que não foram suficientes para descaracterizar a omissão no dever de prestar contas.
37.	Os documentos apresentados em consonância com aqueles trazidos em sede de diligência, no entanto, lograram afastar o débito imputado à responsável, mas, inexistem nos autos elementos que demonstrem sua boa-fé ou a ocorrência de outros excludentes de culpabilidade. Desse modo, suas contas devem, desde logo, ser julgadas irregulares, nos termos do art. 202, § 6º, do Regimento Interno/TCU, em função da omissão no dever de prestar contas, possibilidade a qual fora alertada na instrução que serviu de fundamento para a citação da responsável, e lhe fora devidamente enviada.
38.	Cabível, ainda, a aplicação da multa prevista no art. 58, I, da Lei 8.443/1992, em virtude da omissão no dever de prestar contas dos recursos repassados, haja vista que não houve incidência do instituto da prescrição da pretensão punitiva por parte do Tribunal, considerando que o prazo previsto para prestação de contas findou-se em 31/3/2007 (peça 5, p. 27) , enquanto a autorização para se promover a citação se deu em 8/3/2017 (peça 11) .
INFORMAÇÕES ADICIONAIS
39.	Consta neste processo, como unidade jurisdicionada, a Prefeitura Municipal de Serrolândia - BA, relacionada pelo Exmº Ministro Aroldo Cedraz no Anexo II ao Ofício 5/2013 - GAB.MIN-AC dentre aqueles que dão causa a seu impedimento, nos termos do art. 151, parágrafo único, do Regimento Interno/TCU. Dessa forma, os autos devem ser encaminhados ao Gabinete do Ministro-Relator, Augusto Sherman, via Secretaria das Sessões (Seses) - para ciência e registro - com o alerta de que a votação que apreciará o presente processo não deve contemplar a participação do Exmº Ministro Aroldo Cedraz.
PROPOSTA DE ENCAMINHAMENTO
40.	Diante do exposto, submetemos os autos à consideração superior, propondo ao Tribunal:
	a) com fundamento nos arts. 1º, inciso I, 16, inciso III, alíneas 'a' da Lei 8.443/1992 c/c o art. 23, inciso III, da mesma lei, e com arts. 1º, inciso I, 209, inciso I, 214, inciso III, do Regimento Interno, que sejam julgadas irregulares as contas da Srª Noélia Sousa Oliveira (CPF XXX.517.565-XX) ;
	b) aplicar à Srª Noélia Sousa Oliveira (CPF XXX.517.565-XX) a multa prevista no art. 58, I, da Lei 8.443/1992 c/c o art. 268, inciso I, do Regimento Interno, com a fixação do prazo de quinze dias, a contar da notificação, para que comprove, perante este Tribunal (art. 214, inciso III, alínea 'a', do Regimento Interno) , o recolhimento da dívida aos cofres do Tesouro Nacional, atualizada monetariamente desde a data do acórdão até a do efetivo recolhimento, se for paga após o vencimento, na forma da legislação em vigor;
	c) autorizar, desde logo, nos termos do art. 28, inciso II, da Lei 8.443/1992, a cobrança judicial das dívidas, caso não atendida a notificação."
É o relatório.

não há

Procuradora-Geral Cristina Machado da Costa e Silva.

TOMADA DE CONTAS ESPECIAL. OMISSÃO NO DEVER DE PRESTAR CONTAS. CITAÇÃO. APRESENTAÇÃO DAS CONTAS. AFASTAMENTO DO DANO AO ERÁRIO. DESCUMPRIMENTO DO PRAZO PARA APRESENTAR AS CONTAS. IRREGULARIDADE. MULTA

TOMADA DE CONTAS ESPECIAL (TCE)

Secretaria do TCU no Estado da Bahia (Sec-BA).

Em exame tomada de contas especial instaurada pelo Fundo Nacional de Desenvolvimento da Educação em desfavor da Sra. Noélia Sousa Oliveira, ex-prefeita do Município de Serrolândia/BA (gestão 2005-2008 - peça 5, p. 27) , em razão da omissão no dever de prestar contas dos recursos repassados àquele município à conta do Programa de Apoio aos Sistemas de Ensino para Atendimento à Educação de Jovens e Adultos (Peja) , no exercício de 2006.
O total dos recursos repassados em 2006 somou R$ 24.895,80 (peça 5, p. 27) . No entanto, para compor o débito do presente feito, a eles se somou ainda a monta de R$ 49.500,00 de recursos referentes ao saldo do Peja/2005, supostamente reprogramados para o exercício de 2006 (peça 5, p.27-29) . Assim, o valor original do débito importava num total de R$ 74.395,80 (peça 5, p.27-29) .
O presente feito foi autuado em face da não regularização das contas do programa, após a responsável ter sido notificada ainda na fase interna (peça 3, p. 30-31 e peça 5, p. 28) .
Já no âmbito desta Corte, foi promovida a citação da Sra. Noélia Sousa Oliveira, prefeita municipal à época (peças 13-14) . Após pedido de prorrogação de prazo (peça 15) , a responsável encaminhou à Secex-BA (peça 16) e ao FNDE (peça 17) , documentos relacionados à prestação de contas referente aos recursos do Peja/2006 e 2007.
Em instrução preliminar (peça 18) , a unidade técnica apontou uma série de lacunas na documentação apresentada, o que motivou a realização de diligência ao FNDE (peça 22) e ao Banco do Brasil (peça 21) .
Além de atender à diligência, o FNDE encaminhou Nota Técnica de análise da prestação de contas entregue intempestivamente pela gestora (peça 26) , em cumprimento ao Acórdão 1580/2008-TCU-Primeira Câmara e à Portaria Interministerial 424/2016 (peça 17, p. 1-2) . A análise realizada pelo ente repassador conclui pela "suficiência da documentação no que diz respeito à sua análise financeira", dado que "não foram constatadas ocorrências na execução financeira em escopo" (peça 26, p. 4, item 6.2) .
Após exame da documentação recebida do FNDE (peças 25-27) e do Banco do Brasil (peça 28) , tendo considerado sanada a omissão quanto ao dever de prestar contas, mas não se justificando a intempestividade, a unidade técnica propõe, com a chancela do MP/TCU (peça 32) , o julgamento pela irregularidade das contas, bem como a aplicação da multa do art. 58 à gestora.
Endosso a proposta uníssona nos autos. 
Observo que o ofício citatório fez menção expressa à irregularidade em questão, ao solicitar "justificativa para a omissão no dever de prestar contas no prazo estabelecido" (peça 13, p. 1) . Inobstante, não foi apresentado qualquer argumento capaz de justificar a intempestividade em questão, devendo-se-lhe aplicar o disposto no art. 209, § 4º, do RI/TCU.
Assim sendo, muito embora a documentação apresentada, analisada em conjunto com as informações colhidas em sede de diligência, tenha afastado a ocorrência de dano ao erário, persiste a irregularidade pela relativa ao não cumprimento da obrigação no prazo inicialmente estipulado.
Com efeito, devem ser julgadas irregulares as contas da Sra. Noélia Sousa Oliveira, com fundamento no art. 16, inciso III, alínea "a", da Lei 8.443/1992, bem como deve-se aplicar a multa prevista no art. 58, inciso I, da Lei Orgânica.
	Ante o exposto, manifesto-me por que o Tribunal aprove o acórdão que ora submeto à deliberação deste Colegiado.
TCU, Sala das Sessões Ministro Luciano Brandão Alves de Souza, em 12 de março de 2019.
AUGUSTO SHERMAN CAVALCANTI 
Relator